臺灣新北地方法院民事判決　　　　　　　110年度訴字第257號
原　　　　　告　連立武

　　　　　　　　李亞琴
共同訴訟代理人　余信達律師（法扶律師）
被　　　　　告　連雨薇

訴 訟 代 理 人　謝順發
被　　　　　告　連桂武
上列當事人間請求分割共有物事件，於中華民國110年11月12日
言詞辯論終結，本院判決如下：
    主      文
兩造共有之坐落新北市○○區○○段○○○○○號建物即門牌號
碼新北市○○區○○街○○○○○號房屋權利範圍全部及其所坐
落之土地新北市○○區○○段○○○○地號土地權利範圍應有部
分四分之一准予變價分割，變賣所得價金按原告連立武十二分之
二、原告李亞琴十二分之三、被告連雨薇十二分之五、被告連桂
武十二分之二分配之。
訴訟費用由原告連立武負擔十二分之二、原告李亞琴負擔十二分
之三、被告連雨薇負擔十二分之五、被告連桂武負擔十二分之二
。
    事實及理由
壹、程序部分：被告連雨薇、連桂武經合法通知，未於最後言詞
    辯論期日到場，核無民事訴訟法第386條各款所列情形，爰
    依原告之聲請，由其一造辯論而為判決。
貳、當事人之主張：
一、原告方面：
    聲明：兩造共有如附表一所示土地及建物應予變賣，所得價
    金按如附表二所示比例分配之。
    其陳述及所提出之證據如下：
（一）有關程序部分：按「因不動產之物權或其分割或經界涉訟
      者，專屬不動產所在地之法院管轄。」民事訴訟法第10條
      第1項定有明文。查本件系爭房屋土地不動產係坐落於新
      北市○○區○○街00○0號2樓，故鈞院就本案恆有專屬管
      轄權，合先敘明。
（二）按「各共有人，除法令另有規定外，得隨時請求分割共有
      物。但因物之使用目的不能分割或契約訂有不分割之期限
      者，不在此限。」、「共有物之分割，依共有人協議之方
      法行之。分割之方法不能協議決定，或於協議決定後因消
      滅時效完成經共有人拒絕履行者，法院得因任何共有人之
      請求，命為下列之分配：二、原物分配顯有困難時，得變
      賣共有物，以價金分配於各共有人；或以原物之一部分分
      配於各共有人，他部分變賣，以價金分配於各共有人。」
      民法第823條第1項及第824條第1項及第2項第2款定有明文
      。次按「繼承人得隨時請求分割遺產。但法律另有規定或
      契約另有訂定者，不在此限。」、「公同共有物之分割，
      除法律另有規定外，準用關於共有物分割之規定。」民法
      第1164及1151條亦分別定有明文，是遺產分割應由法院依
      民法824條等規定命為適當之分割，最高法院49年台上字
      第2569號判例參照，均合先敘明。
（三）已故之訴外人謝英美為原告連立武、被告連桂武及被告連
      雨薇3人之母。緣系爭坐落「板橋區文化段0000-0000地號
      、面積133平方公尺之土地」及「其上同段00000-000建號
      即門牌號碼新北市○○區○○街00○0號（2樓）房屋、面
      積80.57平方公尺」之不動產（原證1及詳如附表一所載，
      下合稱「系爭不動產」）原為「原告李亞琴、被告連雨薇
      、謝英美」3人所分別共有，其應有部分分別為「1/4、1/
      4、1/2」，嗣謝英美於6年前往生後，其就系爭不動產之
      1/2應有部分為「原告連立武、被告連桂武及被告連雨薇3
      人」所繼承而為公同共有關係，應繼分各為1/3。基此，
      「原告李亞琴、原告連立武、被告連桂武及被告連雨薇4
      人」今分別共有及公同共有系爭不動產，其各別之權利範
      圍分別為「1/4、1/6、1/6、5/12」。系爭不動產並無不
      能分割之情形，且全體共有人即兩造間亦無不分割之特約
      或協議，惟系爭不動產今卻為被告連桂武所獨占，而被告
      連雨薇則均對此置之不理，是就如何使用系爭不動產及分
      割或變賣出售等，兩造迄今根本無法達成任何共識。又因
      系爭不動產包含房屋且僅有單一門戶可出入，倘為原物分
      割，性質上自顯有困難無疑。基此足認，原告等本得隨時
      依民法823及1164條規定請求分割系爭不動產，且依同法
      第1151條準用同法第824條規定，自有第824條第2項第2款
      之「請求變價分割系爭不動產、以價金分配給兩造」規定
      之適用。
（四）關於原告書狀內所載持分是正確的，被告方才所述例如母
      親因為原告而自殺等等，除與本案爭點無關以外，此部分
      也與事實不符，分配的部分除如原告書狀所載方式以外，
      如以承買持分方式，需再與當事人確認。
（五）如被告不願意購買，原告主張變價分割。
      ┌──┬─────┬─────────────┐
      │編號│  共有人  │  權利範圍及所得價金比例  │
      ├──┼─────┼─────────────┤
      │ 1  │  李亞琴  │  4分之1                  │
      ├──┼─────┼─────────────┤
      │ 2  │  連立武  │  6分之1                  │
      ├──┼─────┼─────────────┤
      │ 3  │  連桂武  │  6分之1                  │
      ├──┼─────┼─────────────┤
      │ 4  │  連雨薇  │  12分之5                 │
      └──┴─────┴─────────────┘
二、被告連雨薇方面：
    聲明及陳述略以：同意變價分割。
三、被告連桂武方面：
    聲明：請求駁回原告之訴。
    其陳述及所提出之證據如下：
（一）原告是我弟弟與弟媳婦，被告連雨薇是我妹妹。我有贈與
      給我媽媽，這棟房子從頭到尾都是媽媽的錢。媽媽因為原
      告而在系爭房屋燒炭自殺，這間房子已經是凶宅了，現在
      房子是我兒子在住。
（二）我與被告連雨薇不想賣房子，如原告要出售其持分，請原
      告提出其欲出售之價額。
（三）我目前沒有錢，沒辦法買，我不同意原告的出價。系爭房
      子是母親全額出資，原告及被告等人都沒有出半毛錢。
（四）對變價分割沒有意見。
參、得心證之理由：
一、原告主張坐落新北市○○區○○段0000○號建物即門牌號碼
    板橋區介壽街64之1號房屋（權利範圍：全部）及其所坐落
    之基地即坐落新北市○○區○○段0000地號土地應有部分四
    分之一等不動產為兩造所共有，其中原告李亞琴分別共有四
    分之一、被告連雨薇分別共有四分之一、餘二分之一為連立
    武、連雨薇、連桂武等三人公同共有，而連立武、連雨薇、
    連桂武公同共有乃因繼承而取得，其權利比例為各三分之一
    ，就上開不動產之權利比例為原告連立武十二分之二、原告
    李亞琴十二分之三、被告連雨薇十二分之五、被告連桂武十
    二分之二等情，為兩造所不爭執，且有土地登記謄本、建物
    登記謄本在卷可參，則原告上開主張自堪信為真實。
二、按「各共有人，除法令另有規定外，得隨時請求分割共有物
    。但因物之使用目的不能分割或契約訂有不分割之期限者，
    不在此限。」、「分割之方法不能協議決定，或於協議決定
    後因消滅時效完成經共有人拒絕履行者，法院得因任何共有
    人之請求，命為下列之分配：一、以原物分配於各共有人。
    但各共有人均受原物之分配顯有困難者，得將原物分配於部
    分共有人。二、原物分配顯有困難時，得變賣共有物，以價
    金分配於各共有人；或以原物之一部分分配於各共有人，他
    部分變賣，以價金分配於各共有人。」，民法第823條第1項
    、第824條第2項分別定有明文；又按「公同共有物之分割，
    除法律另有規定外，準用關於共有物分割之規定。」亦為民
    法第830條第2項所明定。經查，本件兩造共有之前揭不動產
    為一戶四層樓鋼筋混凝土造樓房之第二層樓，面積80.57平
    方公尺，為一獨立生活樓層，但依其面積及生活設施配置，
    無從以原物分配予各共有人擁有單獨使用空間，故應以將上
    開不動產予以變賣，以變賣所得價金按照各共有人擁有之權
    利比例分配之分割方法為適當。
三、綜上所述，兩造所共有之前揭不動產，應以變賣共有物，以
    賣得價金按照權利比例分配予各共有人，以消滅兩造間之分
    別共有及公同共有關係，爰判決如主文所示。又訴訟費用依
    民事訴訟法第80條之1規定，由兩造依照權利比例分別負擔
    之。
肆、結論：原告之訴為有理由，依民事訴訟法第385條第1項前段
    、第80條之1，判決如主文。
中    華    民    國   110    年    10    月    26    日
            民事第六庭  法  官  許瑞東
以上正本證明與原本無異。
如對本判決上訴，須於判決送達後20日內向本院提出上訴狀；如
委任律師提起上訴者，應一併繳納上訴審裁判費。
中    華    民    國   110    年    10    月    26    日
                        書記官  曾怡婷